【裁判字號】    99,交聲,127
【裁判日期】    990325
【裁判案由】    違反道路交通管理處罰條例聲明異議
【裁判全文】
臺灣臺北地方法院交通事件裁定      99年度交聲字第127號
原處分機關  臺北市交通事件裁決所
異  議  人
即受處分人  丙○○
上列異議人即受處分人因違反道路交通管理處罰條例案件，對於
臺北市交通事件裁決所民國98年12月16日所為之處分（原處分案
號：北市裁催字第裁22-AEY244841號），聲明異議，本院裁定如
下：
    主  文
異議駁回。
    理  由
一、按汽車駕駛人，駕駛汽車經測試檢定酒精濃度超過規定標準
    者，處新臺幣（下同）15,000元以上60,000元以下罰鍰，並
    當場移置保管該車輛及吊扣其駕駛執照1 年；汽車駕駛人拒
    絕接受第1 項測試之檢定者，處新臺幣60,000元罰鍰，並當
    場移置保管該汽車及吊銷該駕駛執照；又汽車駕駛人，曾依
    第35條第4 項前段之規定吊銷駕駛執照者，3 年內不得考領
    駕駛執照，道路交通管理處罰條例第35條第1 項第1 款、第
    4 項前段、第67條第2 項分別定有明文。
二、原處分意旨略以：異議人即受處分人丙○○於民國98年8 月
    30日7 時1 分，駕駛車牌號碼CP－2968號自小客車，行經臺
    北市○○街14之1 號前，因酒後駕車被執行酒測路檢稽查勤
    務之警員當場攔檢，警員即依規定請受處分人下車接受酒精
    濃度測試，惟受處分人下車後拒絕接受酒精濃度測試，執勤
    警員乃以違反道路交通管理處罰條例第35條第4 項規定，製
    單舉發，原處分機關認違規事實明確，仍依道路交通管理處
    罰條例第35條第4 項裁處新臺幣6 萬元罰款，並吊銷駕駛執
    照，且自99年1 月16日起，3 年內不得重新考領駕駛執照等
    語。
三、聲明異議意旨略以：我沒有拒絕酒測。臨檢的時候我很配合
    ，但是我吹不出來。我有要求可以到醫院抽血，但是執勤警
    員拒絕。我一直都很配合實施酒測，但就是測不出來，後來
    我也曾要求可以回派出所再實施酒測，但是執勤警察仍然拒
    絕云云。
四、本院查：
（一）前揭道路交通管理處罰條例第35條第4 項之所以規定「拒
      絕酒精濃度測試之檢定」除應課予罰鍰6 萬元外，並應當
      場移置保管該汽車及吊銷該駕駛執照，較諸同條第1 項規
      定飲酒駕車之處罰：「汽車駕駛人，駕駛汽車經測試檢定
      有酒精濃度超過規定標準者，處新臺幣1 萬5 千元以上6
      萬元以下罰鍰，並當場移置保管該汽車及吊扣其駕駛執照
      1 年」，更為嚴厲，目的在於不使拒絕酒精濃度測試檢定
      之駕駛人反而獲得寬典，否則無異鼓勵駕駛人拒絕接受測
      試。再關於處罰基礎，係因人體內酒精含量由開始飲酒時
      之0 ％，依飲酒量漸漸累積增加，在完成飲酒時體內酒精
      含量達到最高，隨後依代謝率逐漸代謝，而人體內酒精含
      量倒推計算代謝率，依交通部運輸研究所於77年8 月間針
      對國人進行實驗研究指出，約為每小時每公升0 ．0628毫
      克（引自中央警察大學交通學系陳高村著「吐氣中酒精含
      量倒推計算過程」一文）。基此，倘駕駛人遭警察攔停後
      ，積極拒絕接受酒精測試或消極推諉拖延，致其體內酒精
      濃度因時間經過而逐漸代謝降低，對於其他立即配合測試
      之駕駛人顯有不公。又有關「拒絕接受酒精濃度測試檢定
      」構成要件，應以警察明確告知駕駛人酒精濃度測試標準
      流程及方法後，駕駛人仍拒絕接受測試之實施，即可判定
      為「拒絕接受酒精濃度測試檢定」，使測試檢定作業能及
      時順利實施，俾取得客觀正確之判測結果，進而防免可能
      產生之交通事故；而所謂「拒絕」，除了以積極之意思表
      示不接受酒精呼氣濃度測試以外，尚應包括雖有配合實施
      測試，但卻以消極態度虛應以對，致前開測試無法正常實
      施者。
（二）受處分人丙○○於98年8 月30日7 時1 分，駕駛車牌號碼
      CP－2968號自小客車，行經臺北市○○街14之1 號前，因
      酒後駕車被執行酒測路檢稽查勤務之警員當場攔檢，警員
      即依規定請受處分人下車接受酒精濃度測試，惟受處分人
      下車後拒絕接受酒精濃度測試，執勤警員乃以違反道路交
      通管理處罰條例第35條第4 項規定，製單舉發等情，除據
      於前開時、地執行酒測勤務之警員即證人乙○○、甲○○
      於本院調查時證稱明確外，復有受處分人丙○○拒簽之臺
      北市政府警察局98年8 月30日北市警交字第AEY244841 號
      舉發違反道路交通管理事件通知單在卷可憑。
（三）受處分人丙○○雖以前開情詞置辯。惟衡諸一般經驗法則
      ，接受酒精呼氣濃度測試時，當受測人之嘴巴含著前開測
      試儀器之吹嘴時，必定會用力吹氣；而在用力吹氣之前，
      受測人之臉頰兩側勢將會先鼓起，再由受測人將吸足之空
      氣一股腦兒往吹嘴吹出去。然而，受處分人丙○○於前開
      時、地接受測試時，前後總共接受了19次之測試，觀諸受
      處分人丙○○每次接受測試，當其嘴巴含著測試儀器之吹
      嘴時，雖有皺著雙眉，看似有在用力，然其兩邊臉頰均未
      鼓起，甚至臉頰尚呈現凹陷狀，除已據證人乙○○、甲○
      ○於本院調查時證稱明確外，復據本院當庭勘驗執行攔檢
      勤務警員所錄製之蒐證光碟查明屬實，並有列印受處分人
      丙○○前後19次接受測試之相片資料附卷可憑，顯見受處
      分人丙○○每次接受測試時，並未吸足空氣用力吹氣，僅
      係嘴巴用力地包覆著該吹嘴，再以口腔內些許之空氣往吹
      嘴吹氣，故意以此詐術方式，造成氣體流量不足，而致測
      試失敗。受處分人丙○○雖有配合實施測試之名，然實際
      上卻以消極態度虛應以對，拒絕執行勤務警員之酒測，致
      前開測試無法正常實施，均流於測試失敗，至為明確。受
      處分人丙○○前開所辯，顯為無稽之談，而屬事後卸責之
      詞，不足採信。
（四）受處分人丙○○既已拒絕配合酒測，違規事實已然明確，
      則其於事後要求執行勤務之警察以抽血方式代替或回派出
      所再實施酒測云云，核均屬故意拖延而拒絕配合酒測之舉
      ，均難為其有利認定之依據。
五、綜上所述，本件受處分人確有原處分機關所認定之拒絕酒精
    測試檢定之違規事實，堪予認定，受處分人不思自我反省警
    惕，猶執陳詞圖求免罰，所辯洵無足採。原處分機關依道路
    交通管理處罰條例第35條第4 項裁處新臺幣6 萬元罰款，並
    吊銷駕駛執照，且自99年1 月16日起，3 年內不得重新考領
    駕駛執照等，尚無違誤。受處分人聲明異議意旨，為無理由
    ，自應將其異議駁回。
六、據上論斷，應依道路交通管理處罰條例第87條第2 項、道路
    交通案件處理辦法第19條，裁定如主文。
中    華    民    國    99    年    3     月    25    日
                  交通法庭  法  官  蔡守訓
上正本證明與原本無異。
如不服本裁定，應於裁定送達後5日內向本院提出抗告狀。
                                    書記官  許婉如
中    華    民    國    99    年    3     月    25    日

司法院資訊處製作；財團法人民間司法改革基金會備份。
